臺灣臺北地方法院刑事判決　　　　九十四年度訴緝字第一九號
公　訴　人　臺灣臺北地方法院檢察署檢察官
被　　　告　甲○○
選任辯護人　翁方彬律師
上列被告因違反毒品危害防制條例等案件，經檢察官提起公訴（
八十七年度偵字第二二三一三號），及移送併辦（八十七年度偵
字第二三七六○號），本院判決如下：
    主  文
甲○○共同運輸第二級毒品，累犯，處有期徒刑拾年。扣案送驗
後檢還之第一級毒品古柯鹼（淨重柒拾點零伍公克）沒收銷燬之
；扣案古柯鹼之包裝罐壹個（包裝重陸拾點柒肆公克）、外包
裝紙盒壹個（內含包裝棉絮）、「甲○○」印章壹枚、臺北至舊
金山長榮航空號碼00000000000號及號碼00000
000000號之機票各壹張，均沒收。
    事  實
一、甲○○（綽號「浩浩」，原名杜嘉浩，民國八十七年八月二
    十一日改名），於八十三年間因犯過失傷害罪，經臺灣板橋
    地方法院於八十三年九月二十一日以八十三年度交易字第三
    一六號刑事判決判處有期徒刑六月，於八十四年一月六日易
    科罰金執行完畢，猶不知悔改，於八十七年八、九月間，經
    其友丁○○（綽號「寶寶」，俟通緝到案後另行審結）告以
    在美國之友人「ＶＩＴＥＲ」（真實姓名年籍不詳之成年男
    子）可介紹購買大麻，其聽聞後甚感興趣，遂與丁○○共同
    策劃與「ＶＩＴＥＲ」合作，至美國購買大麻後以郵件郵寄
    之方式走私入境，丁○○負責與「ＶＩＴＥＲ」聯絡接洽購
    買大麻及走私入境事宜，並偕同甲○○於八十七年十月六日
    下午三時許至臺北郵局，由甲○○開立第一一一三一號郵政
    信箱作為日後郵寄大麻之用，再向甲○○之親戚商借面額新
    臺幣（下同）十萬元之支票貼現後，集合二人身上之款項共
    集資約十一萬元，言明資金各出一半，二人旋於八十七年十
    月七日下午七時十分許搭乘長榮航空ＢＲ○一八號班機前往
    美國舊金山，抵達美國舊金山後，由「ＶＩＴＥＲ」接機搭
    載二人至家中暫住，次日由「ＶＩＴＥＲ」開車搭載二人至
    洛杉磯，向姓名年籍不詳之男子洽購毒品，經該男子介紹古
    柯鹼，丁○○因試擦在嘴唇上感覺不錯，遂以美金一千餘元
    ，折合新臺幣三萬五千元之價格購買古柯鹼，嗣後將古柯鹼
    倒入ＹＶＥＳ, ＳＡＩＮＴ, ＬＡＵＲＥＮＴ廠牌化妝罐內
    ，外加裝紙盒，丁○○基於共同供自己施用而運輸第一級毒
    品古柯鹼之犯意聯絡，甲○○則因出於誤認而基於共同供自
    己施用而運輸第二級毒品大麻之犯意聯絡，與亦有私運管制
    進口物品即第一級毒品古柯鹼入境我國之犯意聯絡之「ＶＩ
    ＴＥＲ」，於八十七年十月十三日凌晨返臺前，一同至美國
    當地之郵局郵寄，惟因郵局休息而作罷，「ＶＩＴＥＲ」告
    以二人會代為將毒品郵寄回臺，二人遂於八十七年十月十四
    日下午一時三十分搭乘長榮航空ＢＲ○一七號班機返臺。嗣
    「ＶＩＴＥＲ」自美國郵寄毒品包裹一只，利用不知情之郵
    務人員運輸第一級毒品古柯鹼入境我國至臺北郵局第一一一
    三一號郵政信箱，丁○○於八十七年十月二十一日下午三時
    許，至甲○○家中拿取上開信箱之鑰匙，並於同日下午三時
    五十分許自行前往臺北郵局領取該毒品包裹時，為警當場查
    獲，並扣得古柯鹼一罐（淨重七十點零五公克）、外包裝紙
    盒一個（內含包裝棉絮）、前開郵政信箱鑰匙一支，再循線
    於同日下午六時五十分許，在臺北市○○區○○街二八四巷
    二十八弄三號二樓查獲甲○○，並扣得甲○○所有開立前開
    郵政信箱之印章一枚、門號0000000000號之行動
    電話一支、臺北至舊金山長榮航空號碼000000000
    00號之機票一張，另於同日晚間八時許，在臺北市○○區
    ○○路四段二五八號十樓之二丁○○住處，扣得丁○○所有
    臺北至舊金山長榮航空號碼00000000000號之機
    票一張、ＰＥ夾鍊袋一包、門號0000000000號之
    行動電話一支。
二、案經內政部警政署刑事警察局報請臺灣臺北地方法院檢察署
    檢察官偵查起訴。
    理  由
一、訊據被告甲○○矢口否認有何共同運輸毒品之犯行，並辯稱
    ：當初因工作需要開設郵政信箱，恰好丁○○在旁得知，陪
    伊一起去郵局，才會被丁○○得知郵政信箱號碼，嗣後伊與
    丁○○一同至美國，純粹只是為探親兼旅遊而已，並無其他
    動機，伊並未與丁○○共同出資購買毒品，亦不認識「ＶＩ
    ＴＥＲ」、查理及戊○○，扣案之古柯鹼包裹係寄給丁○○
    ，與伊無涉。又警察至家中拘提伊時，在伊兄長房間內搜到
    兩顆空包彈，警察說如果筆錄不好好做，會將伊兄長一起抓
    進來，伊才會在警詢及偵訊時做不利於己之陳述。另當時警
    詢筆錄之錄音帶內政部警政署刑事警察局函覆鈞院已於九十
    年納莉颱風水患期間流失，既然錄音帶不存在，應認警詢時
    未依刑事訴訟法第一百零一條之規定全程錄音，該警詢筆錄
    應無證據能力云云。惟查：
  (一)證據能力方面：
    1.依刑事訴訟法第一百條之二準用同法第一百條之一第一項
      之規定，司法警察（官）詢問犯罪嫌疑人，除有急迫情況
      且經記明筆錄者外，應全程連續錄音；必要時，並應全程
      連續錄影。考其立法目的，在於建立詢問筆錄之公信力，
      並擔保詢問程序之合法正當；亦即在於擔保犯罪嫌疑人對
      於詢問之陳述係出於自由意思及筆錄所載內容與其陳述相
      符。故司法警察（官）詢問犯罪嫌疑人如違背上開規定，
      其所取得之供述筆錄，究竟有無證據能力，原應審酌司法
      警察（官）違背該法定程序之主觀意圖、客觀情節、侵害
      犯罪嫌疑人權益之輕重、對犯罪嫌疑人在訴訟上防禦不利
      益之程度，以及該犯罪所生之危害，暨禁止使用該證據對
      於抑制違法蒐證之效果，及司法警察（官）如依法定程序
      有無發現該證據之必然性等情形，本於人權保障與社會安
      全之均衡維護精神，依比例原則，具體認定之。但如犯罪
      嫌疑人之陳述係屬自白，同法第一百五十六條第一項已特
      別規定「被告之自白，非出於強暴、脅迫、利誘、詐欺、
      違法羈押或其他不正之方法，且與事實相符者，得為證據
      」，則被告在警詢之自白如係出於自由意思而非不正之方
      法，且其自白之陳述與事實相符，縱令司法警察（官）對
      其詢問時未經全程連續錄音或錄影，致詢問程序不無瑕疵
      ，仍難謂其於警詢自白之筆錄無證據能力（最高法院九十
      二年度臺上字第六一一九號判決參照）。準此，警詢筆錄
      錄音帶即非被告陳述任意性、筆錄記載正確性之唯一證明
      方法；倘無錄音帶可佐被告警詢筆錄中所為對己不利陳述
      之任意性，以及筆錄記載之正確性，綜據刑法第一百五十
      六條第一項、第一百條之一之規範意旨，倘別有證據可認
      被告之陳述具有任意性，且筆錄記載正確，並無違法訊問
      情事，則警詢筆錄即仍具證據能力，不能僅以並無警詢錄
      音帶可供查對，即遽行排除警詢筆錄之證據能力。
    2.被告雖辯稱：警察至家中拘提伊時，在伊兄長房間內搜到
      兩顆空包彈，警察說如果筆錄不好好做，會將伊兄長一起
      抓進來，伊才會在警詢及偵訊時做不利於己之陳述。又既
      然當時之警詢筆錄已於九十年納莉颱風水患期間流失，應
      認警詢時未依刑事訴訟法第一百零一條之規定全程錄音，
      該警詢筆錄應無證據能力云云。惟經本院傳訊製作被告八
      十七年十月二十一日、八十七年十一月五日警詢筆錄之警
      員丙○○、己○○到庭詰問結果，渠等就當日製作筆錄時
      有無連續錄音一節，雖已不復記憶，惟均結證製作筆錄時
      ，筆錄上被告之回答係依據被告當時之陳述所記載，拘提
      被告時並未在被告兄長之房間內查獲空包彈等語明確（見
      本院卷第六十三頁）。經本院向內政部警政署刑事警察局
      調取被告所涉毒品案警詢錄音帶，固已於九十年納莉颱風
      水患期間流失，有該局九十四年五月三日刑偵三三字第○
      九四○○五六四一八號函在卷可稽（見本院卷第九十四頁
      ）。然若被告果真於八十七年十月二十一日、八十七年十
      一月五日曾遭警脅迫，其何以於八十七年十月二十二日、
      八十七年十一月五日檢察官偵查訊問時未作如此供述，且
      於八十七年十月二十二日本院就檢察官聲請羈押對被告訊
      問時亦供陳：「（提示）在警訊、偵查庭所言實在？實在
      。」（見本院八十七年度聲羈字第五八三號刑事卷第七頁
      ），且隨後在八十七年十二月十八日送審本院訊問時，八
      十七年十二月二十九日、八十八年一月十四日本院訊問時
      ，及於九十四年一月二十日經通緝到案本院訊問時，均無
      任何遭不正方法而為不實自白之陳述，遲至本院九十四年
      二月四日準備程序時始辯稱因遭警脅迫，伊不得已始在警
      詢、偵查中自白云云，被告上開所指其因遭不正方法而為
      不實自白之陳述與常情有違，難以採信。
    3.從而，警員丙○○、己○○既均到庭證述製作筆錄時，筆
      錄上被告之回答係依據被告當時之陳述所記載，拘提被告
      時並未在被告兄長之房間內查獲空包彈等情明確，被告所
      辯遭警以脅迫方式取供又顯悖常情，而被告之警詢錄音帶
      因其逃匿通緝多年致未能及時調取而遭風災滅失，被告對
      於未能即時調取其警詢錄音帶，非無可咎，又本件警詢時
      應有錄音，此有移送書之記載在卷可稽（見臺灣臺北地方
      法院檢察署八十七年度偵字第二三七六○號偵查卷第一頁
      ），據此即難認承辦警員有故意違背法定程序之主觀意圖
      。另參以被告與共同被告丁○○警詢筆錄自白共同籌畫赴
      美購毒運輸返國等內容，核與警方依法監聽其等通訊內容
      相符（詳後述），益見警詢錄音帶滅失對被告訴訟上防禦
      不利益之程度甚微，再參酌被告被訴出國購毒運輸入境我
      國犯行果屬實情，則犯罪所生危害非輕，本院審酌人權保
      障及公共利益之均衡維護，認被告自白之警詢筆錄應有證
      據能力，先予敘明。
    4.次按刑事訴訟法第一百五十九條之一規定「被告以外之人
      」，除證人以外，自包括共同被告之陳述，若非將共同被
      告之供述擬制為被告之自白，或逕以該共犯之自白作為有
      罪判決之唯一證據，或剝奪被告行使對該證人之詰問權時
      （釋字第五八二號解釋理由），其供述仍非不得援為認定
      事實之證據。又被告以外之人於審判中傳喚不到者，其於
      檢察事務官、司法警察官或司法警察調查中所為之陳述，
      經證明具有可信之特別情況，且為證明犯罪事實之存否所
      必要者，得為證據。被告以外之人於審判外之陳述，雖不
      符刑事訴訟法第一百五十九條之一至第一百五十九條之四
      之規定，而經當事人於審判程序同意作為證據，法院審酌
      該言詞陳述或書面陳述作成時之情況，認為適當者，亦得
      為證據，刑事訴訟法第一百五十九條之三第三款、第一百
      五十九條之五分別定有明文。本件被告及辯護人於本院準
      備程序對於共同被告丁○○在警詢、偵查、本院羈押訊問
      時及其遭通緝前於本院調查程序所為之陳述並未爭執其證
      據能力（見本院卷第四十一頁），且經本院傳喚證人即共
      同被告丁○○復傳拘無著，依照上開說明及規定，共同被
      告丁○○於警詢、偵查、本院羈押訊問時及其遭通緝前於
      本院調查程序所為陳述，應有證據能力，合先敘明。
  (二)被告固諉稱：當初因工作需要開設郵政信箱，恰好丁○○在
    旁得知，陪伊一起去郵局，才會被丁○○得知郵政信箱號碼
    ，嗣後伊與丁○○一同至美國，純粹只是為探親兼旅遊而已
    ，並無其他動機，伊並未與丁○○共同出資購買毒品，亦不
    認識「ＶＩＴＥＲ」、查理及戊○○，且扣案之古柯鹼包裹
    係寄給丁○○，與伊無涉云云。然查：
    1.本件自美國郵寄至我國臺北郵局第一一一三一號郵政信箱
      之扣案紙盒內白粉一罐，經送內政部警政署刑事警察局以
      呈色試驗法、氣相層析質譜分析法、薄層層析法、核磁共
      振分析法、紅外線光譜分析法、掃瞄式電子顯微鏡Ｘ射線
      能譜分析法鑑驗結果，檢出第一級毒品古柯鹼（ＣＯＣＡ
      ＩＮＥ）成分，有該局八十七年十月二十二日刑鑑字第八
      ○八五六號鑑驗通知書在卷可佐（見同上第二三七六○號
      偵查卷第三十五頁），經再送法務部調查局以化學呈色法
      、氣相層析質譜儀分析法檢驗結果亦係古柯鹼（淨重七十
      點零五公克），有該局八十七年十二月二十四日編號00
      0000000號鑑定通知書、八十八年二月八日（八八
      ）發技(一)字第八八○○七二一五號函附卷足憑（見同上第
      二三七六○號偵查卷第四十八頁、本院八十七年度訴字第
      一八九九號刑事卷第八十七頁至第八十八頁），足證本件
      自美國郵寄至我國臺北郵局第一一一三一號郵政信箱之物
      確係第一級毒品古柯鹼無訛。
    2.查被告於警詢時自白：丁○○於八十七年八月底在他家曾
      告訴我，可以向他的美國朋友購買大麻返國，並開始由他
      策劃聯絡，並於八十七年九月二十八日左右在他臺北市○○路○段二五八號十樓之二住處向我提議：要我向親戚借
      銀行支票十萬元，然後就以借得之支票換取現金，我當時
      因缺錢用，向丁○○預借一萬元，丁○○就拿走餘款，聲
      稱他要去負責聯絡處理購買大麻事宜，我和丁○○於八十
      七年十月七日臺北時間下午七時十分搭乘長榮航空之班機
      至美國，我和丁○○二人攜帶約二千五、六百元之美金，
      我們講好錢均共同使用，由我負責保管一切花用，我們於
      當地時間八十七年十月七日上午十一時許抵達美國以後，
      是丁○○的朋友「ＶＩＴＥＲ」在機場接我們，然後就到
      「ＶＩＴＥＲ」舊金山家住，隔日即當地十月八日下午，
      「ＶＩＴＥＲ」載我們去洛杉磯的一間撞球場找「ＶＩＴ
      ＥＲ」的朋友問購買大麻事宜，因「ＶＩＴＥＲ」的朋友
      找不到大麻，我們於當地時間十月九日晚上折回舊金山，
      在半路「ＶＩＴＥＲ」的朋友打行動電話給「ＶＩＴＥＲ
      」說東西找到了，我們返回撞球場時，丁○○就向我拿皮
      包，後來丁○○和「ＶＩＴＥＲ」朋友在一起時，我不知
      道他們在做什麼，但憑我當時的感覺，他們是在交易毒品
      。在當地時間十月十三日凌晨，在「ＶＩＴＥＲ」家，丁○○有拿ＹＶＥＳ, ＳＡＩＮＴ, ＬＡＵＲＥＮＴ之化妝
      盒給我看，但我不知道裡面是裝古柯鹼，當時丁○○有告
      訴我，他要帶該罐毒品返臺，由「ＶＩＴＥＲ」負責寄到
      我們事先申請之臺北郵局第一一一三一號郵政信箱，後來
      我們三人一起拿去郵局郵寄，因郵局已關門，而我們是當
      天凌晨的飛機，「ＶＩＴＥＲ」便告訴我們會幫我們寄回
      臺灣，我們在八十七年十月十四日返臺，丁○○在返臺後
      之八十七年十月二十一日下午三時左右到我家向我拿該信
      箱鑰匙，然後丁○○本人自己去取貨時，為警當場逮捕等
      語（見同上第二三七六○號偵查卷第十六頁至第十九頁、
      第二十二頁至第二十六頁）。被告於八十七年十月二十二
      日本院就檢察官聲請羈押對被告訊問時亦坦承：臺北郵局
      第一一一三一號郵政信箱是丁○○叫我租的，他說到美國
      會寄大麻過來，案發後才知道有古柯鹼，在美國有看到這
      瓶子，但不知是古柯鹼，以為是大麻，只買了一次，在我
      上飛機回臺灣時，才由美國寄的等語（見同上本院聲羈刑
      事卷第七頁）。
    3.核與共同被告丁○○於警詢時供述：因周邊的朋友很多人
      都有吸食大麻之習慣，且經與「ＶＩＴＥＲ」聯絡後，他
      有辦法幫我們提供大麻，因此我和被告計畫與「ＶＩＴＥ
      Ｒ」合作，到美國購買大麻以郵件郵寄方式走私入境，約
      八十九年九月初開始策劃，我負責與「ＶＩＴＥＲ」聯絡
      接洽購買大麻事宜及如何走私入境，被告負責開立郵政信
      箱以便郵寄，臺北郵局第一一一三一號郵政信箱是我和甲○○於八十七年十月六日下午三時至四時許一起去申請開
      立的，使用甲○○之名義開的，目的是為了要到美國購買
      毒品等類物品方便郵寄。資金由我向被告的親戚借一張面
      額十萬元之支票貼現，及我們二人身上部分錢，拿給被告
      換美金，由被告保管，資金言明各負責一半。我與被告於
      八十七年十月七日搭乘長榮航空ＢＲ○一八下午七時十分
      班機到舊金山，下機後由「ＶＩＴＥＲ」接機至家中居住
      ，第二天由舊金山開車至洛杉磯找他朋友，他的朋友又去
      找大麻賣給我們，經賣大麻的朋友介紹使用古柯鹼時，我
      有試擦在嘴唇上感覺很好，古柯鹼以美金一千多元，折合
      新臺幣三萬五千元購買的，倒入ＹＶＥＳ, ＳＡＩＮＴ,
      ＬＡＵＲＥＮＴ化妝瓶內外加裝紙盒，委請「ＶＩＴＥＲ
      」代為包裝郵寄至臺北郵局第一一一三一號郵政信箱，後
      來我至該郵政信箱領取包裹時，為警當場查獲等情（見同
      上第二三七六○號偵查卷第八頁至第十頁、第十三頁至第
      十四頁）；於八十七年十月二十二日本院就檢察官聲請羈
      押對共同被告丁○○訊問時亦供述：臺北郵局第一一一三
      一號郵政信箱是甲○○租的，打算到美國買大麻所用，古
      柯鹼買了三萬多元，寄到上開郵政信箱，到郵政信箱拿古
      柯鹼時被抓等情相符（見同上本院聲羈刑事卷第五頁至第
      六頁）。
    4.又警方對被告、共同被告丁○○等人自八十七年九月二日
      起至八十七年十月十九日止進行電話監聽，監聽範圍包含
      共同被告丁○○使用之○二—00000000電話號碼
      ，及被告使用之○二—00000000電話號碼，並已
      報請檢察官同意核准為之，有卷附臺灣臺北地方法院檢察
      署八十七年九月二日北檢勇辰監字第○一三六號通訊監察
      書及通話紀錄表（見臺灣臺北地方法院檢察署八十七年度
      聲監字第一四六七號偵查卷第三頁、第八頁至第十七頁）
      、八十七年十月二日北檢勇辰監字第○一五八號通訊監察
      書及通話紀錄表可稽（見臺灣臺北地方法院檢察署八十七
      年度偵字第二二三一三號偵查卷第一三七頁、第一二八頁
      至第一三六頁），足見該通訊監察，於法並無不合，且被
      告及辯護人對卷附監聽譯文之記載亦不爭執，本院自可採
      為認定犯罪事實之基礎。茲摘錄與本案直接相關之重要內
      容如下：
      (1)八十七年九月十五日上午十時三十分至八十七年九月十
        六日上午十時十五分之間：
        丁○○：你先和ＶＩＴＥＲ聯絡。
        查理：我之前和他弄得不高興，他一看要那東西，我告
              訴他我被健健美（按：即戊○○）弄到了，連生
              活費都有問題，我二十三日走，你東西準備好，
              和我一起去，有那東西給他，他一定會弄給你。
      (2)八十七年九月十六日上午十時十五分至八十七年九月十
        七日上午十時三十分之間：
        丁○○：你不透過ＶＩＴＥＲ有沒有線？
        查理：ＶＩＴＥＲ會拖，這種東西一定要自己做。
        丁○○：問題是我們沒有線。
        查理：我回去幫你們找。
        丁○○：你可以先和ＶＩＴＥＲ聯絡看他在那邊可以的
                話，他在那邊負責搞那個，我在這邊負責幫他
                搞這個，我這次過去幫他搞過去了。
        查理：你這個事要當面和他講清楚，而且這個東西這次
              去要帶一些去給他用。
        丁○○：這是一定的。
        查理：那你就把這東西準備好，他就會搞定。
        丁○○：要買呀，你不是有辦法。
        查理：我找寶哥。
        丁○○：可以不找他，直接由你去弄。
        查理：不可能，我也沒時間，一定要自己。
        丁○○：要自己去帶？
        查理：不是帶嘛，是去處理，錢自己帶過去，自己去買
              ，自己去買，自己包裝自己用。
      (3)八十七年十月七日上午十時三十分至八十七年十月八日
        上午十時三十五分之間：
        丁○○：我要搭飛機了，晚上七點的，到那幾點？
        ＶＩＴＥＲ：下午三點，你到打0000000000
      (4)八十七年十月十四日上午十時五十分至晚間九時之間：
        丁○○：我回來了。
          查理：一切順利嗎？
          丁○○：順利。
          查理：我打過去。
          查理：一切順利嗎？
          丁○○：順利。
          查理：不是一切都弄好了。
          丁○○：中間本來當初講好的，ＶＩＴＥＲ開車過去
          查理：現東西呢？
          丁○○：用寄的。
          查理：到了嗎？
          丁○○：還沒有。
          查理：怎麼不處理好才回來？
          丁○○：來不及，寄回來要三天，我們要回來軋票，
          查理：你們有延期是嗎？
          丁○○：有延期，本來預計待二天就回來。
          查理：鴨頭（按：丁○○之女友）和你講那事你知道
                嗎？
          丁○○：小傑那個嗎？
          查理：你不要和小傑聯絡（略）
                浩浩累了是嗎？你們去，ＶＩＴＥＲ沒去上班
                ？
          丁○○：第一天有啦，我們去真的很趕，從舊金山開
          查理：東西好嗎？
          丁○○：還好，另外一位說要差一點的像泰國那種的
          查理：我們晚上碰面，小寶等一下打給我。
        丁○○：老王（暗語），我到了。
          ＶＩＴＥＲ：今天早上出去了，四到七天。
          丁○○：這麼久呀。
          ＶＩＴＥＲ：太大了。
          丁○○：兩個都一樣是嗎？
          ＶＩＴＥＲ：對。
          丁○○：我這兩天會給你，我爸，現在臺灣。
          ＶＩＴＥＲ：趕快告訴他，我這邊人家會打電話過來
          丁○○：我知道啦，這邊ＯＫ了，接下來怎麼辦。
          ＶＩＴＥＲ：錢呀，可以一個先過來嗎？
          丁○○：最重要的要那個呀。
          ＶＩＴＥＲ：錢嘛。
          丁○○：我這邊ＯＫ了，接下來我們再來討論怎麼弄
          ＶＩＴＥＲ：沒有啦，東西我要準備過去。
          丁○○：我知道了，確定了我會告訴你，不確定不講
      (5)八十七年十月十八日上午九時十分至十時五十五分之間
        ：
        丁○○：你明天在家要等一下，明天不知道會不會到，
                明天你打電話問一下看那包裹來了沒有，那你
                在家等一下，不知道早上時間或下午，你媽會
                簽收嗎？你家裡有人嗎？
        甲○○：不一定，那你明天要去弄那個。
        丁○○：我現在有點問題，我正在等，他還沒回我消息
                。
      (6)八十七年十月十九日下午一時至下午六時之間：
        丁○○：（老王）ＶＩＴＥＲ，等你，現怎樣。
          ＶＩＴＥＲ：我也等洛杉磯，東西拿到了嗎？
          丁○○：沒有。
          ＶＩＴＥＲ：今天星期幾？四至七天會到。
          丁○○：那也應該到了。那現在我就叫我父親先走了
          ＶＩＴＥＲ：他多久會回來？
          丁○○：半個多月，沒辦法，沒關係，不然現在能多
          ＶＩＴＥＲ：一開始就要二個。
          丁○○：一定要這樣子。
          ＶＩＴＥＲ：是。
          丁○○：你何時可以。
          ＶＩＴＥＲ：在月底左右。
        甲○○：查一一一三一號信箱有無郵件？
          臺北郵局：沒有。
        甲○○：媽，我那東西有無收到？
          乙○○○：沒有。
        查理：我沒辦法幫你調到錢，你東西收到了沒有？
          丁○○：沒有。
          查理：ＶＩＴＥＲ那確定出去了。
          丁○○：對。
          查理：安全不安全？
          丁○○：沒問題。
          查理：不會扯上你就對了。
          丁○○：是。
          查理：最多東西被弄掉而已。
          丁○○：東西弄掉就頭痛了。
        丁○○：ＶＩＴＥＲ你寄件郵局收據號碼？
          ＶＩＴＥＲ：四到七天一定沒問題，星期二出去的。
        甲○○：查一一一三一號信箱有無郵件？
          臺北郵局：沒有。
      由被告及共同被告丁○○於警偵訊時之供述與上開監聽內
      容互核以參，堪認被告與共同被告丁○○赴美購買毒品，
      並委由「ＶＩＴＥＲ」代為郵寄入境，返國後二人均不斷
      探詢自美郵寄返臺之郵件是否已寄達等情，至為灼然。
    5.綜上，顯見被告申請開立臺北郵局第一一一三一號郵政信
      箱之目的係供其與共同被告丁○○至美國購買毒品後郵寄
      返國之用，被告對於運輸扣案毒品走私入境一事亦知情，
      並與共同被告丁○○有犯意聯絡及行為分擔。此外，並有
      專用信箱租用申請書附卷（見同上第二二三一三號偵查卷
      第二十四頁），外包裝紙盒一個（內含包裝棉絮），前開
      郵政信箱鑰匙一支、開立上開信箱之「甲○○」印章一枚
      扣案可資佐證。被告前開所辯，顯係事後避就之詞，不足
      採信。
    6.第按共同被告不利於己之陳述，固得採為其他共同被告犯
      罪之證據，惟此項不利之陳述，須無瑕疵可指，而就其他
      方面調查，又與事實相符，始得採為其他共同被告犯罪事
      實之認定（最高法院四十六年度臺上字第四一九號判例參
      照）。再按刑法上犯罪之故意，祇須對於犯罪事實有所認
      識，有意使其發生或其發生不違背其本意，仍予以實施為
      已足，不以行為人主觀之認識與客觀事實兩相一致為必要
      ，故行為人主觀上欲犯某罪，事實上卻犯他罪時，依刑罰
      責任論之主觀主義思潮，首重行為人之主觀認識，應以行
      為人主觀犯意為其適用原則，必事實上所犯之他罪有利於
      行為人時，始例外依該他罪處斷。我國暫行新刑律第十三
      條第三項原亦有「犯罪之事實與犯人所知有異者，依下列
      處斷：所犯重於犯人所知或相等者，從其所知；所犯輕於
      犯人所知者，從其所犯」之規定。嗣制定現行刑法時，以
      此為法理所當然，乃未予明定。從而行為人主觀上欲犯某
      罪，但事實上所為係構成要件略有不同之他罪，且二罪法
      定刑相同，情節又無軒輊時，揆之前揭「所犯與犯人所知
      相等，從其所知」之法理，自應適用行為人主觀上所認識
      之該罪論處（最高法院九十二年度臺上字第一二六三號判
      決參照）。
    7.查共同被告丁○○於八十七年十月二十一日警詢時雖供稱
      ：我買古柯鹼被告知情且同意云云（見同上第二三七六○
      號偵查卷第九頁反面至第十頁）；於八十七年十月二十二
      日偵詢時則稱：我與被告是要買大麻，後來知道是毒品，
      但不知是古柯鹼云云（見同上第二二三一三號偵查卷第五
      十九頁反面）；於同日本院就檢察官聲請羈押訊問時又稱
      ：我與被告共同犯意聯絡，被告非毫不知情云云（見同上
      本院聲羈刑事卷第六頁反面）；於八十七年十二月十八日
      送審本院訊問時改稱：被告瞭解是毒品，但不清楚為何類
      毒品云云（見本院八十七年訴字第一八九九號刑事卷第十
      一頁），其前後供述已不一致。惟被告於警詢、偵查及本
      院八十七年訴字第一八九九號案件調查時均一致供述：丁○○有拿ＹＶＥＳ, ＳＡＩＮＴ, ＬＡＵＲＥＮＴ之化妝
      盒給我看，但不知道裡面是裝古柯鹼，我以為是大麻，當
      時丁○○有告訴我，他要帶該罐毒品返臺，由「ＶＩＴＥ
      Ｒ」負責寄到我們事先申請之臺北郵局第一一一三一號郵
      政信箱等語。而被告係聽信共同被告丁○○之言至美國購
      買大麻，且依上開監聽譯文內容所載「我看見一種像牛奶
      粉，一種不曾見過的東西」，可知共同被告丁○○在美國
      亦係第一次看見古柯鹼而購入，被告僅依古柯鹼經包裝後
      之化妝盒外觀，能否究明內藏何物，尚有疑問，參以被告
      於八十七年十月二十一日為警採尿鑑驗結果，呈古柯鹼陰
      性反應，有內政部警政署刑事警察局八十七年十月二十三
      日刑鑑字第八一二一九號鑑驗通知書在卷可參（見同上第
      二三七六○號偵查卷第三十七頁），是本件除共同被告丁○○於八十七年十月二十一日警詢時供述被告知悉運輸之
      毒品為古柯鹼，及於八十七年十月二十二日在本院就檢察
      官聲請羈押訊問時概稱其與被告有犯意聯絡及行為分擔外
      ，尚無其他積極證據足以證明被告明知實係運輸古柯鹼，
      揆之前揭「所犯與犯人所知相等，從其所知」之法理，自
      應適用被告主觀上所認識之該罪論處。本件事證明確，被
      告私運管制物品進口及運輸第二級毒品之犯行，堪以認定
      ，應依法論科。
二、按古柯鹼及大麻係行政院依懲治走私條例第二條第四項公告
    之「管制物品及其數額」甲類第四款管制進出口物品，並為
    毒品危害防制條例第二條第二項第一款所稱之第一級毒品。
    又被告於本件行為後，毒品危害防制條例於九十二年七月九
    日修正公布，九十三年一月九日施行，其中第四條第二項運
    輸第二級毒品之罪刑並未修正，自不生比較新舊法問題，另
    懲治走私條例第二條第一項私運管制物品進口逾公告數額罪
    ，業已修正，並於九十一年六月二十八日施行，修正後之法
    定刑，有期徒刑部分雖未更異，惟得併科之罰金刑部分，已
    由原定之二十萬元以下，提高為三百萬元以下，經比較新、
    舊法之規定，以修正前之法律有利於被告，依刑法第二條第
    一項但書之規定，此部分應適用修正前之法律。雖客觀上被
    告運回之毒品為「古柯鹼」，然其於主觀上所認識者既僅為
    第二級毒品「大麻」，依「所知輕於所犯、從其所知」之法
    理，其所為僅構成修正前懲治走私條例第二條第一項之私運
    管制物品進口罪及毒品危害防制條例第四條第二項之運輸第
    二級毒品罪。檢察官認被告犯毒品危害防制條例第四條第一
    項之運輸第一級毒品罪，尚有未洽，惟起訴事實相同，起訴
    法條應予變更。被告持有毒品之低度行為，應為運輸毒品之
    高度行為吸收，不另論罪。被告與丁○○及「ＶＩＴＥＲ」
    間，有犯意聯絡及行為分擔，應論以共同正犯。渠等利用不
    知情郵務人員犯運毒及走私罪行，為間接正犯。被告係以一
    個私擅攜運之行為，同時觸犯上開二罪，應依想像競合犯之
    規定，從一重之運輸第二級毒品罪處斷。又被告於八十三年
    間因犯過失傷害罪，經臺灣板橋地方法院於八十三年九月二
    十一日以八十三年度交易字第三一六號刑事判決判處有期徒
    刑六月，於八十四年一月六日易科罰金執行完畢，此有臺灣
    高等法院被告前案紀錄表在卷可按，並經本院調取臺灣板橋
    地方法院檢察署八十三年度執字第七六九三號執行卷、臺灣
    臺北地方法院檢察署八十三年度執助字第二三三九號執行卷
    核閱屬實，其於五年內再犯本件最重本刑為有期徒刑以上之
    罪，為累犯，應依刑法第四十七條之規定加重其刑。爰審酌
    被告就本件運輸毒品參與之程度，查獲之古柯鹼重量非輕，
    如流入市面，將加速毒品之氾濫對我國社會之安寧秩序及國
    人之健康產生危害甚鉅，及其品行、犯罪動機、目的、手段
    、智識程度、犯罪後態度等一切情狀，量處如主文所示之刑
    。
三、扣案送驗後檢還之第一級毒品古柯鹼（淨重七十點零五公克
    ），依毒品危害防制條例第十八條第一項前段之規定，宣告
    沒收銷燬之。扣案古柯鹼之包裝罐一個（包裝重六十三點七
    四公克）、外包裝紙盒一個（內含包裝棉絮）係用於包裹毒
    品，有防止毒品裸露、逸出、防潮之功用，並便於攜帶、運
    輸，係供運輸毒品所用之物，扣案開立臺北郵局第一一一三
    一號郵政信箱「甲○○」印章一枚、臺北至舊金山長榮航空
    號碼00000000000號機票一張，為被告所有，供
    運輸毒品所用，臺北至舊金山長榮航空號碼0000000
    0000號機票一張，為共犯丁○○所有，供運輸毒品所用
    ，均應依毒品危害防制條例第十九條規定，宣告沒收之。至
    於扣案門號0000000000號行動電話一支，為被告
    所有，門號0000000000號行動電話一支、ＰＥ夾
    鍊袋一包，為共同丁○○所有，惟無證據證明與本案有直接
    關聯，臺北郵局第一一一三一號郵政信箱鑰匙一支，屬臺北
    郵局所有，非屬被告或其共犯所有，故均不予沒收，併此敘
    明。
四、公訴意旨另以：被告與丁○○共同意圖營利，由美國販入毒
    品古柯鹼及大麻私運進入我國，而於本院審理時擴張此部分
    犯罪事實（見本院卷第一○九頁），認被告涉犯毒品危害防
    制條例第四條第一項販賣第一級毒品罪，毒品危害防制條例
    第四條第二項販賣第二級毒品罪，及懲治走私條例第二條第
    三項、第一項之私運管制物品進口未遂罪等語。經查：被告
    堅詞否認有何販賣毒品古柯鹼與大麻，及私運大麻進口未遂
    之犯行，辯稱：丁○○購買古柯鹼伊不知情，亦不知丁○○
    與「ＶＩＴＥＲ」是否購買大麻等語。按犯罪事實應依證據
    認定之，無證據不得認定犯罪事實，刑事訴訟法第一百五十
    四條第二項定有明文，是犯罪事實之認定，應憑證據，如無
    相當之證據，或證據不足以證明，自不能以推測或擬制之方
    法，以為裁判之基礎。又被告或共犯之自白，不得作為有罪
    判決之唯一證據，仍應調查其他必要之證據，以察其是否與
    事實相符，刑事訴訟法第一百五十六條第二項亦有明文。公
    訴人認被告涉嫌與丁○○共同販賣第一、二級毒品，及自美
    國私運大麻進口未遂，無非以被告及共同被告丁○○於警詢
    中之自白，及共同被告丁○○多次以電話與被告、「查理」
    討論「ＶＩＴＥＲ」所寄郵件之問題，且表示「ＶＩＴＥＲ
    」確定已寄出之電話監聽通話紀錄表為據。然共同被告丁○○於偵訊時供稱：古柯鹼係打算自己吸食等語（見同上第二
    二三一三號偵查卷第五十九頁反面），於八十七年十二月十
    八日送審本院訊問時亦供稱：買古柯鹼是自己好奇等語（見
    同上本院聲羈刑事卷第六頁），共同被告丁○○於八十七年
    十月二十一日為警採尿鑑驗結果，亦呈古柯鹼陽性反應，有
    內政部警政署刑事警察局八十七年十月二十三日刑鑑字第八
    一二二○號鑑驗通知書在卷可參（見同上第二三七六○號偵
    查卷第三十六頁），且依上開監聽譯文內容可知，共同被告
    丁○○在美國係第一次看見古柯鹼而購入，足見共同被告丁○○在美國確因好奇及為供己施用而購入古柯鹼，尚無積極
    證據證明被告與共同被告丁○○係出於營利之意圖而購入古
    柯鹼。另起訴書所載之大麻十盎司迄今未寄至我國，而被告
    與共同被告丁○○至美國經由「ＶＩＴＥＲ」之聯繫購得者
    是否確係「大麻」，「ＶＩＴＥＲ」是否果依被告及共同被
    告丁○○之託，將該「大麻」以郵件包裹寄至我國，因未扣
    得毒品致未能送鑑調查，本院認無積極證據足認被告確有購
    入第二級毒品大麻及運輸入境之行為，此部分公訴人所援證
    據，尚不足以認定被告確有公訴人所指上開犯行，則前開部
    分即屬不能證明被告犯罪，惟依公訴意旨，認與前開起訴有
    罪部分，有實質上或裁判上一罪之關係，爰不另為無罪之諭
    知，併此敘明。
五、臺灣臺北地方法院檢察署檢察官移送併辦之八十七年度偵字
    第二三七六○號，與本案事實相同，為同一案件，本院自得
    併予審理，附此敘明。
據上論斷，應依刑事訴訟法第二百九十九條第一項前段、第三百
條，毒品危害防制條例第四條第二項、第十八條第一項前段、第
十九條第一項，懲治走私條例第二條第一項、第十一條，刑法第
二條第一項但書、第十一條前段、第二十八條、第五十五條、第
四十七條，判決如主文。
本案經檢察官陳淑雲到庭執行職務
中　  華  　民  　國　九十四　年　　六  　月　 十七   日
                          臺灣臺北地方法院刑事第十四庭
                              審判長法  官  吳靜怡
                                    法  官  王綽光
                                    法  官  孫萍萍
以上正本證明與原本無異。
如不服本判決，應於判決送達後十日內，向本院提出上訴狀。
                                    書記官  陳弘文
中　  華  　民  　國　九十四　年　　六  　月　 十七   日
附錄本案論罪科刑法條全文：
毒品危害防制條例第四條第二項：
製造、運輸、販賣第二級毒品者，處無期徒刑或七年以上有期徒
刑，得併科新臺幣七百萬元以下罰金。
修正前懲治走私條例第二條第一項：
私運管制物品進口﹑出口逾公告數額者，處七年以下有期徒刑，
得併科新臺幣二十萬元以下罰金。
